【裁判字號】    92,易,582
【裁判日期】    920702
【裁判案由】    妨害自由
【裁判全文】
臺灣臺中地方法院刑事判決                          九十二年度易字第五八二號
    公  訴  人  臺灣臺中地方法院檢察署檢察官
    被      告  甲○○○
右列被告因妨害自由案件，經檢察官提起公訴（九十一年度偵字第二一○二四號），
本院判決如左：
    主  文
甲○○○連續以強暴妨害人行使權利，處拘役拾日，如易科罰金，以佰元折算壹
日。
    事  實
一、甲○○○自民國八十八年八月二十六日起，陸續借款予乙○○之妻楊淑芬共計新
    臺幣（以下同）一百一十萬元，嗣至九十一年四月止，乙○○夫婦共還款予甲○
    ○○三十八萬元，餘款則遲未清償。甲○○○為促使乙○○清償借款，竟基於妨
    害乙○○行使權利之概括犯意，連續為下列行為：(1)於九十一年五月二十九日上
    午七時許，前往臺中市○○○路二四九號十四樓之一乙○○住處索討債務，乙○
    ○見狀，乃要求甲○○○至他處洽談債務之事，並要將住處大門關上，甲○○○
    竟伸手進入門縫內，阻止乙○○關上大門，而妨害乙○○行使住家門戶控管之權
    利，嗣經該大樓管理員曾見輝上樓阻止，甲○○○始停手。(2)於同年六月七日上
    午七時許，復至上開乙○○住處一樓管理室等候索債。於同日上午七時三十分許
    ，甲○○○見乙○○欲外出上班，乃向乙○○索討前開借款，為乙○○所拒後，
    甲○○○竟自身後抱住乙○○腰部約五、六分鐘，旋又拉住乙○○之手，阻止乙
    ○○離去，而接續妨害乙○○行使外出上班之權利，乙○○乃請大樓管理員藍智
    克報警，警員張天明到達現場後，甲○○○始放手。
二、案經乙○○訴由臺灣臺中地方法院檢察署檢察官偵查起訴。
    理  由
一、訊據被告甲○○○矢口否認有何右揭犯行，辯稱：九十一年五月二十九日早上，
    伊雖有去乙○○家中，但是乙○○叫伊去的。當天伊是去向乙○○討債，但是乙
    ○○竟然不讓伊進門，並且叫大樓的管理員上去將伊拖下來，伊並未將手伸入乙
    ○○家大門，那時大門有用鐵鍊從裡面扣住，無法打開，後來伊就走了。九十一
    年七月三十一日也是乙○○叫伊去他家談債務之事，伊就在乙○○住處管理室等
    他，乙○○有先來管理室見伊，但是沒有談出結果人就要走，伊是有伸出雙手攔
    住乙○○不讓他走，但是沒有抱住他，乙○○就找警員來處理。伊年事已高，不
    可能妨害乙○○自由，是乙○○說要替他太太還錢，但卻未依之前調解結果還錢
    云云。經查：被告前開(1)、(2)妨害告訴人關門及外出上班權利之事實，除據告訴
    人乙○○指訴歷歷外，並經在場證人曾見輝、藍智克、張天明、何全梗於檢察官
    偵訊時證述綦詳，並有警員職務報告一紙在卷可憑，況被告於偵查中已坦承：「
    我有抱住他，我是早上去向他要錢，他向我說他沒有錢，掉頭就要走，我才抱住
    他，叫他好好談」等語。被告索討債務不循法定程序，一再至告訴人住處以不法
    腕力阻止告訴人關門及外出上班，其有妨害告訴人行使權利之故意甚明，被告所
    辯顯係卸責之詞，不足採信，本件事證明確，被告犯行洵堪認定。
二、核被告甲○○○所為，係犯刑法第三百零四條第一項以強暴妨害人行使權利罪。
    其先後二次犯行，時間緊接，犯罪構成要件相同，顯係基於概括犯意反覆為之，
    為連續犯，應依刑法第五十六條論以一罪，並加重其刑。又關於事實欄(2)被告先
    抱住乙○○腰部，隨即又拉住乙○○之手阻其外出之行為，顯係本於同一目的、
    利用同一時機接續所為之妨害他人行使權利行為，應為接續犯，公訴意旨認被告
    此部所為構成二次妨害人行使權利行為，容有未洽。爰審酌被告尚無前科（見卷
    附臺灣臺中地方法院檢察署刑案資料查註紀錄表）及其犯罪之動機、目的在索債
    、手段非劇烈、所生危害尚輕，惟犯罪後飾詞卸責之態度等一切情狀，量處如主
    文所示之刑，並諭知易科罰金之折算標準。
據上論斷，應依刑事訴訟法第二百九十九條第一項前段，刑法第五十六條、第三百零
四條第一項、第四十一條第一項前段，罰金罰鍰提高標準條例第一條前段、第二條，
判決如主文。
中      華      民      國      九十二      年      七    月    二    日
                         臺灣臺中地方法院刑事第二庭
                             審判長法  官    張智雄
                                   法  官    陳  葳
                                   法  官    蔡建興
右正本證明與原本無異。
如不服本判決，應於判決送達後十日內向本院提出上訴狀，上訴於臺灣高等法院臺中
分院( 須附繕本 )。
                                   書記官
中      華      民      國      九十二      年      七    月    七      日
附錄論罪法條：
刑法第三百零四條
以強暴、脅迫使人行無義務之事或妨害人行使權利者，處三年以下有期徒刑、拘役或
三百元以下罰金。


司法院資訊處製作；財團法人民間司法改革基金會備份。
